台灣高等法院民事判決　九十年度上易字第三四五號
　　上　訴　人　上贊廣告有限公司
　　法定代理人　鍾明達
　　被　上訴人　乙○○
　　　　　　　　甲○○
　　代理人　　　何似蘭
右當事人間第三人異議之訴事件，上訴人對於中華民國九十年四月十二日臺灣臺北地
方法院八十八年度訴字第五○二號第一審判決提起上訴，本院判決如左：
    主    文
原判決撤銷原法院八十七年民執全字第二六七一號假扣押執行事件、八十八年執字第
一二０九六號（併八十八年執字第二七八九號）給付票款執行事件關於上訴人部分之
強制執行程序，及該部分訴訟費用之裁判均廢棄。
右廢棄部分，被上訴人在第一審之訴駁回。
廢棄改判部分第一審之訴訟費用及第二審訴訟費用由被上訴人負擔。
    事實及理由
一、被上訴人主張其於民國八十七年十月二十日即受讓訴外人唐邦實業股份有限公司
    （以下簡稱唐邦公司）對訴外人廣大興業股份有限公司（以下簡稱廣大興業公司
    ）之廣告業務企劃費債權新台幣九百八十七萬二千三百元（以下簡稱系爭債權）
　　，並以存證信函通知廣大興業公司。詎上訴人竟主張其對唐邦公司有租金債權九
　　十萬七千六百元債權存在，聲請原法院以八十七年民執全字第二六七一號假扣押
　　（以下簡稱系爭假扣押事件）唐邦公司財產時，竟於八十七年十一月十六日以北
　　院八十七民執全字第二六七一號函對唐邦公司已讓與被上訴人系爭債權發扣押令
　　。嗣上訴人復於八十八年七月二日聲請原法院八十八年度執字第一二０九六號強
　　制執行（嗣併入八十八年度執字第二七八九號強制執行事件，以下簡稱系爭執行
　　事件），復對被上訴人所有系爭債權為強制執行，因此上訴人聲請系爭假扣押、
　　系爭執行之標的債權，唐邦公司既早已轉讓與被上訴人所有，被上訴人自有排除
　　前開強制執行程序之權利，爰依強制執行法第十五條規定請求撤銷系爭假扣押、
　　系爭執行之強制執行程序。原審判決被上訴人勝訴，並聲明上訴駁回（被上訴人
　　於原審併請求撤銷伊梨廣告有限公司八十七年民執二五九五號假扣押及八十八年
　　執字第四二六四號執行事件，經原審判決被上訴人勝訴，未據伊梨公司上訴，該
　　部分非在本院審判範圍）。
二、上訴人則以被上訴人與唐邦公司間債權讓與行為係通謀虛偽意思表示，應屬無效
    。且唐邦公司將系爭債權讓與被上訴人前，唐邦公司對廣大興業公司廣告業務企
    劃費債權已另經訴外人葉秀蘭、五富國際興業有限公司（以下簡稱五富公司）、
    弘材企業股份有限公司（以下簡稱弘材公司）、雁星傳播事業有限公司（以下簡
    稱雁星公司）假扣押執行，故上訴人嗣後聲請系爭假扣押執行，已併於其他之假
    扣押程序，且上訴人於取得原法院八十七年度北簡字第一七九九一號確定勝訴判
    決聲請系爭執行事件時，亦係以參與分配併案辦理，是以上訴人係就唐邦公司對
    廣大興業公司之債權而為執行，並未對被上訴人債權為執行，被上訴人並無提起
    第三人異議之訴權利等語，資為抗辯。上訴人上訴聲明(一)原判決關於撤銷系爭假
    扣押執行、系爭執行強執行程序部分廢棄。(二)右廢棄部分，被上訴人在第一審之
    訴駁回。
三、被上訴人主張前揭事實，業據提出存證信函及其回執、廣告業務企畫合約書、債
    權轉讓書、借款協議書、借款簽認單、匯款單、取款憑條、支票、存摺、存款憑
    條為證（見原審卷第十、十一至十四、十五、四三至五三頁）。惟為上訴人否認
    ，並以前詞置辯，則本件應審酌者厥為(一)被上訴人與唐邦公司間之債權讓與契約
    是否無效？(二)被上訴人是否有提起第三人異議之訴之權利？茲分述如后：
  (一)被上訴人與唐邦公司間之債權讓與契約是否無效？
  1.被上訴人主張其於八十七年十月二十日受讓唐邦公司對廣大興業公司之系爭債權
    ，並以存證信函通知廣大公司，業據提出存證信函及其回執、廣告業務企畫合約
    書、債權轉讓書、借款協議書、借款簽認單、匯款單、取款憑條、支票、存摺、
    存款憑條為證（實係八十七年十月十九日讓與【見債權轉讓與書《附八十八年執
    字第二七八九號卷第五六頁》】，見原審卷第十、十一至十四、十五、四三至五
    三頁），上訴人雖抗辯該債權讓與契約為通謀虛偽意思表示云云。惟查，被上訴
    人於八十七年十一月二十日起訴請求廣大興業公司給付系爭債權之承攬報酬，經
    原法院以八十七年度重訴字第一四五二號判決廣大興業公司應給付被上訴人九百
    零一萬一千三百元本息，而駁回被上訴人其餘請求，嗣兩造均不服提起上訴本院
    後，兩造已於九十年五月二十三日和解，和解內容為(1)確認唐邦公司移轉予被上
    訴人之債權為九百八十七萬二千三百元。(2)廣大興業公司應給付被上訴人九百八
    十七萬二千三百元。此有本院調閱原法院八十七年度重訴字第一四五二號、本院
　　九十年度重上字第一六六號卷可稽，是唐邦公司對廣大興業公司之承攬報酬債權
　　（此部分詳如后述），唐邦公司既將其中系爭債權讓與被上訴人，並經被上訴人
　　與廣大興業公司和解在案，該和解依民事訴訟法第三百八十條第一項規定與確定
　　判決有同一效力，上訴人復爭執該債權讓與有通謀虛偽意思表示而無效云云，既
　　未能提出證據以實其說，殊難採信。
  2.又債權讓與行為具有無因性，即債權讓與行為有效與否，與原因行為並無關連，
    債權讓與行為有效，移轉與相對人之債權不致因原因行為之無效而當然歸於無效
    。是故本件讓與行為既經於訴訟上和解確定，如前所述，則唐邦公司與被上訴人
    間債權讓與之原因行為為何，既不影響該讓與行為效力，即非本院所得審究之範
    圍，上訴人抗辯稱被上訴人應舉證證明其與唐邦公司間之債權債務關係，顯與前
    述債權讓與契約性質有違，不足為採。
  (二)被上訴人是否有提起第三人異議之訴之權利？
  1.按強制執行法第十五條所定提起第三人異議之訴者，須該第三人就執行標的物有
    足以排除強制執行之權利者，始得提起。又所謂就強制執行標的物有足以排除強
    制執行之權利者，係指對於執行標的物有所有權、典權、留置權、質權存在情形
    之一者而言。
  2.又上訴人於八十七年十一月十三日聲請原法院以系爭假扣押事件，就唐邦公司之
    財產假扣押，並經原法院於八十七年十一月十六日以北院八十七民執全字第二六
    七一號函對唐邦公司已讓與被上訴人委託銷售房屋之金錢債權發禁止處分清償之
    命令。嗣上訴人復於八十八年七月二日聲請原法院系爭執行事件，此固有本院調
　　閱原法院八十七年度民執全字第二六七一號卷、八十八年度執字第二七八九號卷
　　、八十八年執字第一二０九六號卷可考，惟在上訴人聲請系爭假扣押事件前，唐
　　邦公司對廣大興業公司之承攬報酬債權，已分別經債權人葉秀蘭、五富公司、弘
　　材公司、雁星公司假扣押執行，其假扣押之情形，分述如后：
    (1)唐邦公司對廣大興業之承攬報酬債權，已經葉秀蘭聲請原法院八十七年度民執
      全字第二一八八號假扣押，並經原法院於八十七年九月十五日以北院義八十七
      民執全洪字第二一八八號函就唐邦公司對廣大興業公司之工程款債權十二萬七
      千元及執行費一千三百零九元之範圍內發禁止處分之清償命令，該扣押命令並
      於八十七年九月二十三日送達廣大興業公司。
    (2)(3)債權人五富公司聲請原法院八十七年民執全字第二一九０、二一九一號假扣
      押，並經原法院於八十七年九月十五日以北院義八十七民執全庚字第二一九０
      號、八十七年民執全玄字第二一九一號函就唐邦公司對廣大興業工程款債權在
      三十五萬元及執行費五千八百十元、八十一萬元及執行費五千九百五十元之範
      圍內發禁止處分之清償命令，該扣押命令並於八十七年九月三十日、九月二十
      五日送達廣大興業公司。
    (4)債權人弘材公司聲請原法院八十七年度民執全字第二三三五號假扣押，並經原
　　　法院於八十七年十月六日以北院義八十七年民執全洪字第二三三五號函就唐邦
　　　公司對廣大興業公司之金錢債權五十七萬六千零六十九元及執行費四千三百十
　　　三元之範圍內發禁止處分之清償命令，該扣押命令並於八十七年十月八日送達
　　　廣大興業公司。
    (5)雁星公司聲請原法院八十年度民執全字第二三三六號假扣押，並經原法院於八
　　　十七年十月十五日以北院義八十七年民執全黃字第二三三六號函就唐邦公司對
　　　廣大興業公司之貨款債權一百六十萬四千九百七十五元及執行費一萬一千三百
　　　七十五元之範圍內發禁止處分之清償命令，該扣押命令並於八十七年十月八日
　　　送達廣大興業公司。
　　(6)因此在上訴人聲請假扣押前，唐邦公司對廣大興業公司之承攬報酬債權已經原
　　　法院執行處扣押三百四十九萬六千八百零一元（127000+1309+350000+5810+00
　　　00000+5950+576067+4313+0000000+11375=0000000），此經調閱原法院八十七
　　　年度執全字第二一八八號、八十七年度執全字第二一九０號、八十七年度執全
　　　字第二一九一號、八十七年度執全字第二三三六號、八十七年度執全字第二三
　　　三五號假扣押執行事件查明屬實。而前開假扣押執行事件，各執行債權人聲請
　　　假扣押之標的或各為唐邦公司對廣大興業公司之工程款債權、金錢債權、貨款
　　　債權等。惟唐邦公司與廣大興業公司間僅訂有廣告業務企劃合約，由唐邦公司
　　　承攬唐邦公司建築房地預售廣告業務企劃，其承攬報酬係以承攬期間出售底價
　　　比例核算，此有廣告業務企劃合約書乙件在卷足憑（見原審卷第十一至十四頁
　　　），而廣大興業公司欠唐邦公司承攬報酬為一千八百五十六萬零五百元，此經
　　　廣大興業公司總經理趙啟雄結證在卷（見本院卷第九九頁），故而前開假扣押
　　　事件扣押命令雖係扣押唐邦公司對廣大興業公司之工程款債權、金錢債權、貨
　　　款債權等，應係扣押唐邦公司對廣大興業公司基於廣告業務企劃合約之承攬報
　　　酬，應屬不爭。
  3.又實施查封後，債務人就查封物所為移轉、設定負擔或其他有礙執行效果之行為
    ，對於債權人不生效力，強制執行法第五十一條第二項定有明文。查，唐邦公司
    於八十七年十月十九日將系爭債權讓與被上訴人，被上訴人於八十七年十月二十
    日以存證信函通知廣大興業公司，該存證信函已於八十七年十月二十一日送達廣
    大興業公司，此有存證信函及其回執附卷可考（見原審卷第十、十五頁），故而
    上訴人雖係於八十七年十一月十六日始就唐邦公司對廣大興業公司之承攬報酬發
    扣押令，但在上訴人之聲請系爭假扣押前，且在唐邦公司讓與系爭債權前，唐邦
    公司對廣大興業之承攬報酬一千八百五十六萬零五百元，其中三百四十九萬六千
    八百零一元既經原法院扣押在案，如前所述，則廣大興業公司、唐邦公司就該三
    百四十九萬六千八百零一元範圍內，揆諸前開說明，自不得再為移轉、設定負擔
    或其他有礙執行效果之行為，是以嗣後唐邦公司將其對廣大興業承攬報酬債權部
    分讓與被上訴人，於上開扣押範圍內，對於葉秀蘭、五富公司、弘材公司、雁星
    公司不生效力。是以上訴人嗣再就唐邦公司對廣大興業公司之承攬報酬再為假扣
    押時，廣大興業公司於八十七年十一月二十五日雖聲明異議，此有該異議狀附卷
    可參（見原審卷第二０八至二一０頁），但經上訴人陳報唐邦公司對廣大興業公
    司之承攬報酬前經葉秀蘭等四人為假扣押後，其聲請系爭假扣押執行乃併前案辦
    理，此有八十七年度民執全字第二六七一號卷八十七年十二月二十二日執行（調
    查）筆錄在卷可按（見本院卷第一三七、一三七之一頁），故而上訴人聲請系爭
    假扣押執行事件既係併前案扣押，就系爭假扣押事件而言，被上訴人並無得排除
    強制執行之任何權利。嗣上訴人復聲請之系爭執行事件，已併原法院八十八年度
    執字第二七八九號卷，就訴外人即債權人全成企業有限公司對唐邦公司之債權一
    百七十六萬三千四百二十九元強制執行事件，併與其他債權人徐小雲、練家珠、
    洪丸惠、藍秋萍、鄭仲秋、游仲秋、陳家虹、五富公司、雁星公司、葉秀蘭、鄭
    子傑、弘材公司等參與分配，此有調閱八十八年度執字第二七八九號卷及九十年
    七月十一日北院文八十八民執天字第二七八九號函在卷可考（附本院卷第六四頁
    ），故而上訴人聲請系爭執行事件，亦係併案參與分配，且依證人趙啟雄證稱廣
    大興業公司欠唐邦公司之承攬報酬為一千八百五十六萬零五百元，已付清與被上
    訴人系爭債權九百八十七萬二千三百元，扣除唐邦公司已領取四百四十一萬多元
    ，暨已解繳原法院五十八萬零三百八十二元、二百九十一萬六千四十九元，已全
    部分付清（見本院卷第九九頁），核與原法院八十八年執字第二七八九號執行事
    件通知廣大興業公司解繳五十八萬零三百八十二元、二百九十一萬六千四百十九
    元，共計三百四十九萬六千八百零一元相符，此有九十年七月十一日北院文八十
　　八民執天字第二七八九號執行命令在卷可證（見本院卷第六四頁），該金額即與
　　唐邦公司前經債權人葉秀蘭、五富公司、弘材公司、雁星公司等人假扣押金額三
　　百四十九萬六千八百零一元一致，即上訴人聲請系爭假扣押、系爭執行標的之債
　　權，均係在唐邦公司讓與被上訴人系爭債權前，被上訴人就該部分債權既不得對
　　抗葉秀蘭、五富公司、弘材公司、雁星公司，則葉秀蘭、五富公司、弘材公司、
　　雁星公司聲請八十八年執字第二七八九號參與分配時，調閱前聲請假扣押標的債
　　權三百四十九萬六千八百零一元執行，核無影響於被上訴人，被上訴人就該部分
　　債權，顯無得排除強制執行之權利，揆諸前開說明，被上訴人亦不得就系爭假扣
　　押、系爭執行事件提起第三人異議之訴權利。
四、綜上所述，上訴人雖係於唐邦公司讓與被上訴人承攬報酬後，始聲請系爭假扣押
    、系爭執行，惟被上訴人就該執行之標的債權即唐邦公司對廣大興業債權三百四
    十九萬六千八百零一元部分，被上訴人既不得對抗葉秀蘭、五富公司、弘材公司
    、雁星公司，被上訴人就該部分債權並無足以排除強制執行權利，則被上訴人依
    強制執行法第十五條提起本件第三人異議之訴，請求撤銷系爭假扣押、系爭執行
    事件，為無理由，不應准許。原審就此部分，為上訴人敗訴之判決，自有未洽。
    上訴意旨就此部分指摘原判決不當，求予廢棄改判，為有理由，爰由本院將此部
    分廢棄改判如主文第二項所示。
五、本件事證已臻明確，兩造其餘攻擊防方法，核與本件結論，不生影響，爰不一一
    贅述，併此敘明。
六、據上論結，本件上訴為有理由，依民事訴訟法第四百四十九條第一項、第七十八
    條，判決如主文。
中      華      民      國    　九十一      年 　    一     月    八    日
                                  民事第十四庭
                                      審判長法  官　張  劍  男
                                            法  官　蔡  芳  齡
                                            法  官　蘇  芹  英
右正本係照原本作成。
不得上訴。
中      華      民      國      九十一      年     一       月   十一   日
                                            書記官  黃      愛
